【裁判字號】    94,訴,2668
【裁判日期】    950215
【裁判案由】    偽造文書等
【裁判全文】
臺灣板橋地方法院刑事判決              94年度訴字第2668號
公  訴  人  臺灣板橋地方法院檢察署檢察官
被      告  乙○○
                    （另案於臺灣桃園監獄執行中）
指定辯護人  本院公設辯護人甲○○
上列被告因偽造文書等案件，經檢察官提起公訴（94年度偵字第
16956 號），本院判決如下：
    主  文
本件免訴。
    理  由
一、公訴意旨略以：被告乙○○於民國93年6 月間之某日，以代
    辦信用卡為由，向告訴人黃仕賢取得其身分證、健保卡影本
    及納稅資料後，竟基於偽造文書之概括犯意，將被告本人之
    照片粘貼於上開身分證及健保卡影本後，以彩色影印方式而
    變造之；又意圖為自己不法之所有，於同年月15日冒用「黃
    仕賢」名義，向中友汽車購買車號0775-JV 號自小客車1 輛
    ，再於同年月16日持前揭變造之身分證、健保卡影本及告訴
    人黃仕賢之繳稅證明書、勞保資料及扣繳憑單，向告訴人國
    泰世華商業銀行股份有限公司五權分行（下稱國泰世華銀行
    ）申辦汽車貸款新臺幣（下同）30萬元，並在汽車買賣合約
    書、動產擔保交易動產抵押設定、註銷登記申請書、車輛動
    產抵押契約書、汽車貸款申請暨個人資料表、汽車貸款契約
    書及本票等文件或有價證券上，偽造「黃仕賢」署押，交予
    國泰世華銀行承辦人員而行使，致使國泰世華銀行陷於錯誤
    ，於同年6 月16日核撥上開貸款，足以生損害於告訴人黃仕
    賢及國泰世華銀行，因認被告涉犯刑法第216 條、第210 條
    、第212 條之行使偽造私文書及變造特種文書罪嫌、刑法第
    339 條第1 項之詐欺取財罪嫌（並蒞庭補稱本件應擴張論以
    刑法第201 條第1 項之偽造有價證券、刑法第214 條之使公
    務員登載不實罪嫌）。
二、按案件曾經判決確定者，應諭知免訴之判決，刑事訴訟法第
    302 條第1 款定有明文。此項原則，關於實質上一罪或裁判
    上一罪，其一部事實已經判決確定者，對於構成一罪之其他
    部分，亦均有適用，故刑法第55條想像競合犯、牽連犯，同
    法第56條連續犯之犯罪，其一部事實既經判決確定，其效力
    即及於其他部分，關於其他部分之另一公訴，亦應諭知免訴
    。主要係以同一案件，基於審判不可分之關係，在審理事實
    之法院，對於全部犯罪事實，按照刑事訴訟法第267 條之規
    定本應予以審判，且已經法院為實體上之確定判決，不能更
    為實體上之裁判，故其確定判決之既判力，自應及於最後審
    理事實法院宣示判決前之全部犯罪事實（最高法院32年上字
    第2578號、32年非字第46號、49年台非字第20號判例意旨參
    照）。
三、訊據被告乙○○對於公訴人所訴事實，均經坦承不諱。然辯
    護人為被告辯稱：被告因另犯偽造署押罪，經本院以93年度
    訴字第1370號刑事判決判處有期徒刑4 月確定，而該案與本
    件所犯之罪，屬裁判上一罪，本件應為上開確定判決效力之
    所及，應諭知免訴等語。
四、經查：
（一）被告曾與真實姓名年籍不詳綽號「小陳」之成年男子共同
      基於變造特種文書之犯意聯絡，由被告先於93年5 月底，
      在桃園市○○路上某處，交付自己之照片予「小陳」，由
      「小陳」在不詳時地將該照片換貼於「黃仕賢」之國民身
      分證、全民健康保險卡之影本上，而變造各該特種文書，
      於變造完成後再交予被告，隨身攜帶伺機使用。嗣乙○○
      因另涉強盜案件為警查獲，為警逮捕至臺北縣政府警察局
      樹林分局山佳派出所製作筆錄時，其為逃避刑責，出示上
      開變造之「黃仕賢」國民身分證、全民健康保險卡影本，
      並自93年6 月28日上午1 時45分許起，冒用「黃仕賢」名
      義應訊，並於接續於調查（訊問）筆錄、指認證件頁上偽
      簽「黃仕賢」之簽名及按捺指印於其上，案經檢察官提起
      公訴，本院於93年8 月31日以93年度訴字第1370號刑事判
      決認定被告係犯刑法第216 條、第212 條之行使變造特種
      文書罪、第217 條第1 項之偽造署押罪，二罪間有方法結
      果之牽連關係，從一重之偽造署押罪處斷，並判處有期徒
      刑4 月，嗣經被告撤回上訴而確定等情，有該案刑事判決
      、臺灣高等法院被告前案紀錄表各1 件附卷可稽，並經本
      院調卷查明屬實。
（二）上揭前案確定判決所認定被告冒用「黃仕賢」名義應訊之
      日期為93年6 月28日，而本件被告冒用「黃仕賢」名義購
      車及貸款之日期為93年6 月15日及同年月16日，二者時間
      甚為接近。又被告冒名應訊時所出示之「黃仕賢」國民身
      分證、全民健康保險卡影本，與本件被告冒名購車及貸款
      時所出示之「黃仕賢」國民身分證、全民健康保險卡影本
      ，係相同之變造特種文書，此據被告供承明確，並經本院
      核閱案卷查認無訛。是被告係持相同之變造特種文書，於
      緊接之時間內，均冒用「黃仕賢」名義，迭次出示上開變
      造特種文書，並於相關文件上偽造「黃仕賢」署押，以辦
      理購車、貸款事宜及接受警員偵訊，足認本件被告所實施
      之行使變造特種文書、偽造署押行為，與前案之行為，應
      係出於概括犯意反覆所為，有連續犯之裁判上一罪關係。
      而本件被告另涉之詐欺取財、偽造有價證券及使公務員登
      載不實等罪，與上開變造特種文書、偽造署押罪間，則有
      方法結果之牽連關係，均屬裁判上一罪無疑。前案既經判
      決確定，依審判不可分原則，該前案判決之效力，應及於
      本件全部犯罪事實。從而，揆諸前揭說明，本件自應為免
      訴之判決。
據上論斷，應依刑事訴訟法第302 條第1 款，判決如主文。
本案經檢察官蘇揚旭到庭執行職務。
中    華    民    國    95    年    2     月    15    日
                  刑事第十六庭  審判長法  官  陳鴻清
                                      法  官  歐陽漢菁
                                      法  官  朱嘉川
以上正本證明與原本無異。
如不服本判決應於送達後10日內向本院提出上訴狀。
                                      書記官  陳聖儒
中    華    民    國    95    年    2     月    16    日


司法院資訊處製作；財團法人民間司法改革基金會備份。
